臺灣南投地方法院民事裁定
111年度監宣字第139號
聲  請  人  趙淑敏  

相  對  人  莊宏杰  
                      居臺中市○○區○○路00號（現於忠港醫院住院中）

關  係  人  莊庭語  

關  係  人  莊哲綸  

關  係  人  莊宏毅  

關  係  人  莊宏如  

上列聲請人對於相對人聲請監護宣告事件，本院裁定如下：
    主    文
一、宣告莊宏杰（男，民國00年00月00日出生，身分證統一編號
    ：Z000000000號）為受監護宣告之人。
二、選定趙淑敏（女，民國00年00月00日出生，身分證統一編號
    ：Z000000000號）為受監護宣告人莊宏杰之監護人。
三、指定莊庭語（女，民國00年00月00日出生，身分證統一編號
    ：Z000000000號）為會同開具受監護宣告人莊宏杰財產清冊
    之人。
四、程序費用由受監護宣告人莊宏杰負擔。
    理    由
一、聲請意旨略以：聲請人為相對人莊宏杰之配偶，相對人自民
    國110年5月1日起，因急性腦梗塞，致不能為意思表示或受
    意思表示，或不能辨識其意思表示之效果，已達受監護宣告
    之程度，有受監護宣告之必要；爰依法聲請准予對相對人為
    監護宣告，並選定聲請人為監護人，指定關係人莊庭語為會
    同開具財產清冊之人等語。
二、按對於因精神障礙或其他心智缺陷，致不能為意思表示或受
    意思表示，或不能辨識其意思表示之效果者，法院得因本人
    、配偶、四親等內之親屬、最近一年有同居事實之其他親屬
    、檢察官、主管機關、社會福利機構、輔助人、意定監護受
    任人或其他利害關係人之聲請，為監護之宣告。又法院為監
    護之宣告時，應依職權就配偶、四親等內之親屬、最近一年
    有同居事實之其他親屬、主管機關、社會福利機構或其他適
    當之人選定一人或數人為監護人，並同時指定會同開具財產
    清冊之人。法院選定監護人時，應依受監護宣告之人之最佳
    利益，優先考量受監護宣告之人之意見，審酌一切情狀，並
    注意下列事項：受監護宣告之人之身心狀態與生活及財產
    狀況。受監護宣告之人與其配偶、子女或其他共同生活之
    人間之情感狀況。監護人之職業、經歷、意見及其與受監
    護宣告之人之利害關係。法人為監護人時，其事業之種類
    與內容，法人及其代表人與受監護宣告之人之利害關係。民
    法第14條第1項、第1111條第1項、第1111條之1分別定有明
    文。
三、經查，聲請人主張之事實，業據其提出受宣告人親屬系統表
    、同意書、戶籍謄本、臺中榮民總醫院及忠港醫院診斷證明
    書、中華民國身心障礙證明正反面影本、財政部中區國稅局
    南投分局全國財產稅總歸戶財產查詢清單等件影本、110年
    度綜合所得稅各類所得資料清單為證；另本院審驗相對人之
    心神狀況，於鑑定人即童綜合醫療社團法人童綜合醫院侯秉
    沂醫師前訊問相對人，相對人對於本院之詢問皆僅會點頭而
    無正確回應，可見其認知辨識及為意思表示之能力已有所欠
    缺；又經該院鑑定結論略以：基於相對人有精神上之障礙（
    即認知障礙、腦梗塞相關）其程度重大，致不能管理處分自
    己的財產，且回復可能性低，依據其精神障礙程度，相對人
    不能為意思表示或受意思表示，或不能辨識其意思表示之效
    果等語，有該院111年8月31日（111）童醫字第1390號函檢
    送之成年監護（輔助）鑑定報告書1份在卷足憑。是以，本
    院認相對人之精神狀態，已達不能為意思表示或受意思表示
    ，且不能辨識其意思表示效果之程度，爰依法為監護之宣告
    。
四、關於選定監護人部分：
　　本院審酌相對人前未訂有意定監護契約，而聲請人為相對人
    之配偶，誼屬至親，協助處理相對人日常生活起居事宜，並
    有意願出任監護人一職；又相對人之子女即關係人莊庭語、
    莊哲綸亦同意由聲請人擔任相對人之監護人，此有聲請狀、
    同意書影本在卷，並有本院職權查詢司法院意定監護契約管
    理系統查詢結果列印紙在卷足佐，而相對人之兄弟即關係人
    莊宏毅、莊宏如雖經聲請人提出其等同意書影本在卷，但經
    本院通知並未表示任何意見；是堪認由聲請人擔任監護人，
    符合受監護宣告人之最佳利益，爰選定聲請人為相對人之監
    護人。
五、關於指定會同開具財產清冊之人部分：
    聲請人請求指定相對人之長女即關係人莊庭語為會同開具財
    產清冊之人，已獲莊庭語同意，此有莊庭語出具之同意書在
    卷可佐；另聲請人及相對人之其他子女即關係人莊哲綸亦具
    狀同意莊庭語為會同開具財產清冊之人；是堪認由莊庭語擔
    任相對人之會同開具財產清冊之人應無不妥，爰依法指定莊
    庭語為會同開具財產清冊之人。又依民法第1113條準用同法
    第1099條規定，監護開始時，監護人趙淑敏對於受監護宣告
    人莊宏杰之財產，應會同莊庭語，於2個月內開具財產清冊
    ，並陳報法院，於開具完成並陳報法院前，監護人對於受監
    護宣告之人之財產，僅得為管理上必要之行為，併此指明。
六、程序費用負擔之依據：家事事件法第164條第2項。
中　　華　　民　　國　　111 　年　　9 　　月　　5　　日
                家事法庭    法  官  黃立昌
如對本裁定抗告，須於裁定送達後10日內向本院提出抗告狀，並
應繳納抗告費新臺幣1,000元。
以上正本係照原本作成。
中　　華　　民　　國　　111 　年　　9 　　月　　7 　　日
                            書記官　洪正昌